臺灣基隆地方法院民事判決
111年度簡上字第23號
上  訴  人
即  原  告  何建興  
被  上訴人
即  被  告  羅鴛鴦  
上列當事人間請求清償債務事件，上訴人對於民國111年2月10日
本院基隆簡易庭111年度基簡字第38號第一審判決提起上訴，經
本院第二審合議庭於111年8月8日言詞辯論終結，判決如下：
    主      文
上訴駁回。
第二審訴訟費用新臺幣參仟肆佰捌拾元由上訴人負擔。
    事實及理由
一、上訴人起訴主張：上訴人前透過訴外人陳文義向被上訴人購
    買車牌號碼000-0000號自用小客車（下稱系爭汽車），因被
    上訴人配偶曾駕駛系爭汽車與第三人駕駛車牌號碼000-00號
    大貨車（下稱第三人貨車）發生碰撞，於肇事責任尚未確定
    前，被上訴人即透過陳文義向上訴人表示被上訴人配偶對於
    系爭汽車之車損並無肇事責任，兩造乃約定以第三人貨車負
    全部肇事責任，由其保險公司理賠系爭汽車全部維修費用，
    上訴人始以新臺幣（下同）18萬元向被上訴人購買系爭汽車
    ，上訴人依約給付價金18萬元並辦理系爭汽車過戶，但嗣後
    車禍肇事責任鑑定結果確定被上訴人配偶與第三人應各負擔
    50%之肇事責任，第三人貨車的保險公司拒絕全額理賠系爭
    汽車之修復費用，被上訴人依約應負擔系爭汽車、第三人貨
    車50%的維修費用，被上訴人卻置之不理藉故拖延，系爭汽
    車至今仍無法修理，應併由被上訴人負擔上訴人無法使用系
    爭汽車期間之牌照稅、燃料稅及驗車過期費用，為此提起本
    件訴訟，並聲明：被上訴人應給付上訴人218,790元（系爭
    汽車109年牌照稅8,120元、燃料稅4,773元、驗車過期費用9
    00元、2年折舊損失50,000元、修理費用142,500元及第三人
    貨車修理費用12,500元），及自支付命令送達之翌日起至清
    償日止，按週年利率5%計算之利息。
二、被上訴人於原審求為判決：被上訴人配偶駕駛系爭汽車發生
    車禍時，被上訴人不在場，不了解被上訴人配偶是否有肇事
    責任，嗣經由陳文義居中接洽系爭汽車之買賣事宜，被上訴
    人願以18萬元之價金出賣系爭汽車，並無設定其他任何條件
    或約定後續的維修費用負擔方式，對陳文義與上訴人接洽的
    細節內容全然不知情，且被上訴人係以系爭汽車毀損狀態之
    現況出售，上訴人既開設汽車保養廠，於知悉系爭汽車為事
    故車，又親自檢查確認車況，基於專業評估願以18萬元購買
    系爭汽車，應自行承擔後續維修費用，何以事後才以系爭汽
    車需負擔肇事責任為由，請求被上訴人支付維修費用，更對
    被上訴人提出刑事之詐欺告訴，業經臺灣基隆地方檢察署檢
    察官以110年度偵字第2559號（下稱系爭詐欺案件）為不起
    訴處分確定等語。並答辯聲明：上訴人在原審之訴駁回。
三、原審審理結果，以上訴人未能證明兩造間就系爭汽車買賣契
    約所約定之價金18萬元，乃附有第三人貨車的保險公司會全
    額理賠系爭汽車維修費用之條件，而判決上訴人全部敗訴。
    上訴人就敗訴部分聲明不服，提起上訴，並聲明：(一)原判
    決廢棄；(二)被上訴人應給付上訴人218,790元，及自支付
    命令送達之翌日起至清償日止，按週年利率5%計算之利息。
    被上訴人則求為判決：上訴駁回。
四、按判決書內應記載之理由，如第二審關於攻擊或防禦方法之
    意見及法律上之意見與第一審判決相同者，得引用之，民事
    訴訟法第454條第2項前段定有明文。此於簡易程序之第二審
    準用之，同法第436條之1第3項亦有明定。本件判決應記載
    之理由，經本院審理結果，認關於兩造攻擊防禦方法之意見
    及法律上之意見，均與第一審判決理由相同，茲引用之，不
    予贅述。
五、上訴意旨除執原審之抗辯重複為主張，本院就此業已引用原
    審之判決理由，不再贅述外；其餘上訴意旨則聲請本院通知
    證人謝品震到庭作證，以證明兩造間就系爭汽車買賣契約所
    約定價金18萬元，乃附有第三人貨車的保險公司會全額理賠
    系爭汽車維修費用之條件，復依本院之曉諭補正本件之請求
    權基礎為民法第101條第1項、第359條，並請擇一為上訴人
    有利之判決。惟：
(一)證人謝品震於本院審理時結證稱：上訴人是因為有車禍案件
    要處理請我們律師事務所對於第三人貨車之駕駛即肇事行為
    人提出告訴，約我在109年6月、7月間，在基隆市中山二路
    後山海景咖啡店與被上訴人碰面，當時有上訴人、被上訴人
    母女及我共4人在場。我記得上訴人有說系爭汽車的肇事責
    任已經出來，被上訴人要付50%的肇事責任，所以被上訴人
    要負擔50%的修車費用，被上訴人母女只是沒有否認，但是
    也沒有說好（之後又稱：我記得被上訴人問說「我有50%的
    肇責那怎麼辦」，我就跟她說那妳趕快提告啊，我就跟被上
    訴人女兒交代要趕快把車禍相關資料掃給我），雙方就在談
    對第三人貨車之駕駛即肇事行為人提告的問題。但被上訴人
    女兒一直沒有傳過來。當時我有跟他的女兒加LINE等語，並
    當庭提出證人謝品震與被上訴人女兒之間的LINE對話內容為
    證，因證人謝品震之陳述內容並非明確，本院乃詢問證人謝
    品震，當時兩造到底有沒有合意，系爭汽車是修復好之後，
    由上訴人以18萬元的價金來購買，而且其中修復的半數費用
    由被上訴人來負擔？證人謝品震回以：價金18萬這件事情我
    不知道，但修復費用的半數由被上訴人負擔，當時就是討論
    這件事，結果就是被上訴人女兒會把車禍肇事資料傳給我，
    那就表示說他們有提告的意思等語，本院續問證人謝品震，
    被上訴人有提告的意思，並不表示被上訴人承諾願意負擔修
    車費用之一半？證人謝品震答稱：是。他真的有要提告，但
    他有無要負擔修車費用的一半，我沒辦法確定等語，故依證
    人謝品震之陳述，已難證明兩造間就系爭汽車買賣契約所約
    定價金18萬元，乃附有第三人貨車的保險公司會全額理賠系
    爭汽車維修費用之條件。
(二)甚且證人即被上訴人之女鄭香蘭於本院審理時結證稱：當時
    雙方碰面，最主要就是上訴人一直叫我們要告第三人貨車之
    駕駛即肇事行為人。在買賣系爭汽車時，陳文義沒有提到要
    告肇事行為人的事情，是買賣成立之後，陳文義才一直跟我
    們提到要告肇事行為人，但是買賣的時候，我們根本沒有提
    到要告肇事行為人的事情，是之後才一直打電話給我媽媽（
    即被上訴人）。因為我們之前沒有打官司的經驗，上訴人一
    直要我們告肇事行為人，我們也是覺得很困擾，後來我們也
    有把所有車禍肇事資料交給上訴人。印象中沒有提到我們要
    負擔系爭汽車50%的修復費用，如果有我們也不會傻到要答
    應這種條件等語。核與證人謝品震之陳述已有所出入。而上
    訴人於詢問證人鄭香蘭之過程中，亦主動提及雙方會談時，
    上訴人尚不知道路交通事故初步分析研判表（下稱初判表）
    已經出來，是因為承保第三人貨車的保險公司一直堅持只理
    賠修復費用之一半，上訴人始至龍潭肇事地申請初判表，才
    知被上訴人配偶要負擔一半的肇事責任等語，衡諸常情，上
    訴人於雙方會談時，根本不知初判表之初判結果，何來被上
    訴人配偶及第三人貨車駕駛各負一半修復費用之依據？益見
    證人謝品震前開陳述，確有可疑之處，本院乃再詢問證人謝
    品震，雙方會談時，不知初判表之內容，怎麼會提到被上訴
    人負擔50%的修復費用問題？證人謝品震回稱：被上訴人會
    談時沒有提到初判表，也沒有看到肇事資料，所以我不知道
    他們肇事資料怎麼樣，記憶中只是聽他們在討論50%的事情
    ，但比較清楚的是，有要被上訴人提出肇事資料來提告等語
    ，顯見證人謝品震對於雙方會談，記憶最深刻的事情僅為上
    訴人要求被上訴人提供車禍肇事資料，以便對第三人貨車之
    駕駛即肇事行為人提出告訴，其餘則無深切且正確之記憶。
    由上可知，單憑證人謝品震之證詞尚不足為有利上訴人之認
    定，故上訴人主張兩造間就系爭汽車買賣契約所約定價金18
    萬元，乃附有第三人貨車的保險公司會全額理賠系爭汽車維
    修費用之條件等語，並無可採。至上訴人於111年7月25日具
    狀聲請傳喚七堵市場之中古車商林員聰、李煥洲，證明系爭
    汽車陽春版於西元2014年出廠完全無事故之情況下，出售時
    中古行情價約25萬元；然系爭汽車因發生事故，於尚未加計
    完成修復所需費用之情狀，中古車商願意購買之價格等事實
    ，因林員聰、李煥洲對上訴人與被上訴人間就系爭汽車買賣
    契約所約定價金18萬元，是否附有第三人貨車的保險公司會
    全額理賠系爭汽車維修費用之條件一節，不甚瞭解，尚難逕
    憑中古車商之一般行情或成本考量，作為系爭汽車買賣契約
    內容之依據，核無通知到庭作證之必要，附此敘明。
(三)按因條件成就而受不利益之當事人，如以不正當行為阻其條
    件之成就者，視為條件已成就，民法第101條第1項定有明文
    。又當事人預期不確定事實之發生，以該事實發生時為債務
    之清償期者，倘債務人以不正當行為阻止該事實之發生，則
    類推適用民法第101條第1項之規定，即應視為清償期已屆至
    。準此，倘買賣契約約定以出賣人所交付之貨品經驗收合格
    始得請求價金者，係以驗收合格之事實為買受人價金債務之
    清償期，而非為請求價金之條件，則買受人以不正當行為阻
    止驗收合格事實之發生，出賣人非不得主張類推民法第101
    條第1項規定，視為買受人價金債務之清償期已屆至（最高
    法院107年度台上字第2230號裁判意旨）。承前所述，兩造
    間就系爭汽車買賣契約所約定價金18萬元，既未附有第三人
    貨車的保險公司會全額理賠系爭汽車維修費用之條件，則無
    所謂被上訴人以不正當行為阻其條件之成就者，視為條件已
    成就之可言，上訴人以民法第101條第1項之規定，作為本件
    訴訟之請求權基礎，即無可採。
(四)按「物之出賣人對於買受人，應擔保其物依第373條之規定
    危險移轉於買受人時無滅失或減少其價值之瑕疵，亦無滅失
    或減少其通常效用或契約預定效用之瑕疵。但減少之程度，
    無關重要者，不得視為瑕疵。」「買賣因物有瑕疵，而出賣
    人依前五條之規定，應負擔保之責者，買受人得解除其契約
    或請求減少其價金。但依情形，解除契約顯失公平者，買受
    人僅得請求減少價金。」民法第354條第1項、第359條分別
    定有明文。所謂物之瑕疵，指存在於物之缺點而言。凡依通
    常交易觀念，或依當事人之意思，認為物應具之價值、效用
    或品質而不具備者，即為物有瑕疵，且不以物質上應具備者
    為限。而民法第354條所規定之物之瑕疵擔保責任，為一種
    法定無過失責任，凡買賣標的物交付於買受人時有瑕疵存在
    或發生，不問出賣人對於該瑕疵之存在或發生是否有過失，
    均須負其責任。系爭汽車因遭第三人貨車撞擊而受有損害，
    且兩造即係以系爭汽車受損害之現況作為買賣之基礎，此為
    兩造不爭之事實，故本件之爭點在於兩造間就系爭汽車買賣
    契約所約定價金18萬元，是否附有第三人貨車的保險公司會
    全額理賠系爭汽車維修費用之條件，而非被上訴人應給付無
    損害瑕疵之系爭汽車，上訴人以民法第359條之規定，作為
    本件訴訟之請求權基礎，顯屬誤解，亦無可採。
六、綜上所述，原審就此為上訴人敗訴判決，核無違誤。上訴意
    旨指摘原判決不當，求予廢棄改判，為無理由，應予駁回。
七、第二審訴訟費用3,480元，由敗訴之上訴人負擔。
八、據上論結，本件上訴為無理由，依民事訴訟法第436條之1第
    3項、第449條第1項、第454條第2項、第78條、第87條第1項
    ，判決如主文。
中　　華　　民　　國　　111 　年　　8 　　月　　22　　日
                  民事庭審判長法  官  黃梅淑

                              法  官  高偉文

                              法  官  徐世禎
以上正本係照原本作成。
本件判決不得上訴。
中　　華　　民　　國　　111 　年　　8 　　月　　22　　日
                              書記官  林煜庭